臺灣高等法院民事裁定　　　　　　　　　100年度抗字第308號
抗　告　人　黃增福
　　　　　　朱明厚
　　　　　　陳淑華
共同代理人　李岳霖律師
上列抗告人因與相對人新力美科技股份有限公司間聲明異議事件
，對於中華民國100年1月10日臺灣士林地方法院99年度執事聲字
第136號裁定提起抗告，本院裁定如下：
    主  文
抗告駁回。
抗告費用新臺幣壹仟元由抗告人負擔。
    理  由
一、按「關於假扣押聲請之裁定，得為抗告。抗告法院為裁定前
    ，應使債權人及債務人有陳述意見之機會」，民事訴訟法第
    528條第1、2項定有明文，該規定之立法意旨乃為保障債權
    人及債務人之程序權，使法院能正確判斷原裁定當否。查相
    對人聲請本件假扣押，經原法院司法事務官99年度司裁全字
    第567號裁定准許後，相對人即持以聲請執行，抗告人收受
    該裁定後不服向原法院提起異議，經原裁定駁回後，抗告人
    復提起抗告，於抗告審理程序中，本院業已通知抗告人與相
    對人到庭陳述意見，有送達證書及本院調查筆錄附卷可稽（
    見本院卷第32-37、74-75頁），是已賦予雙方陳述意見之機
    會，先予敘明。
二、次按「債權人就金錢請求或得易為金錢請求之請求，欲保全
    強制執行者，得聲請假扣押」、「假扣押，非有日後不能強
    制執行或甚難執行之虞者，不得為之」，民事訴訟法第522
    條第1項及第523條第1項分別定有明文。「請求及假扣押之
    原因，應釋明之。前項釋明如有不足，而債權人陳明願供擔
    保或法院認為適當者，法院得定相當之擔保，命供擔保後為
    假扣押」，民事訴訟法第526條第1、2項亦定有明定。所謂
    釋明者，為當事人提出之證據未能使法院達於確信之程度，
    僅在使法院得薄弱之心證，信其事實上之主張大概為如此者
    即可。又「釋明事實上之主張者，得用可使法院信其主張為
    真實之一切證據。但依證據之性質不能即時調查者，不在此
    限」，民事訴訟法第284條定有明文。而所謂假扣押之原因
    ，即債務人有日後不能強制執行或甚難執行之虞或應在外國
    為強制執行者是也。諸如債務人浪費財產、增加負擔、或就
    其財產為不利益之處分，將達於無資力之狀態、或移住遠地
    、逃匿無蹤或隱匿財產等情形均屬之。申言之，債權人就假
    扣押之原因，依法有釋明之義務，亦即需提出可使法院信其
    主張為真實之證據，必待釋明有所不足，而債權人陳明願供
    擔保後，始得准為假扣押，若債權人未釋明假扣押之原因，
    即不符假扣押之要件。
三、相對人聲請意旨略以：抗告人黃增福自民國89年7月1日起至
    98年7月17日擔任伊之總經理，依法應對伊盡忠實義務，惟
    其為牟取伊之資產，明知其姐黃素紅長年旅居美國而無從於
    伊公司執行職務，竟利用其權限，指示知情之行銷部經理即
    抗告人朱明厚及人資部副理即抗告人陳淑華配合製作虛偽不
    實之黃素紅面談紀錄評分暨薪資建議表，並將人事資料表、
    員工保證書、保密合約、工作聘約等文書交由黃素紅簽署後
    ，由陳淑華將該文書編列入新力美公司員工資料，使黃素紅
    於92年10月1日起掛名伊公司有機特化部之經理，致伊公司
    出納人員自斯時起至98年6月止以員工薪資名義匯款至黃素
    紅之帳戶共計新臺幣（下同）5,097,020元。抗告人前開行
    為致伊受有損害，自應負共同侵權行為損害賠償責任。黃增
    福於離職後不到2個月即變更住居所，顯有住居所不明而有
    逃匿之虞之假扣押原因，且於伊發現前情後未為任何說明，
    亦未將前開款項返還。且其於98年7月17日離職後，旋於99
    年1月25日將原為其所有之臺中市○○路420號房屋贈與其女
    ，亦見其有脫產之情。又朱明厚及陳淑華之住居所均為他人
    所有，其等於99年1月15日離職前原分別持有伊公司293,035
    股、180,792股，惟伊至99年5月1日發現其等已將股份全數
    處分，而有脫產將成無資力等之假扣押原因存在。為確保日
    後強制執行，願供擔保以代釋明，爰依民事訴訟法第522條
    第1項規定聲請將抗告人之財產於5,097,020元之範圍內予以
    假扣押等語（相對人於原法院雖一併對黃素紅之財產聲請假
    扣押，惟該部分業經原法院司法事務官駁回，是該部分非屬
    本院審理範圍）。
四、抗告人異議暨抗告意旨略以：黃增福雖於99年1月25日將房
    屋贈與伊女，惟該贈與僅係伊每年合法利用贈與免稅額度之
    財務管理處分行為，且伊自91年起即開始逐年贈與價值約20
    0萬元財產與法定繼承人，足見伊並非隱匿財產，且相對人
    嗣據以查封或扣押黃增福之財產總額，合計達137,377,257
    元，遠逾其假扣押請求金額，顯見黃增福並無浪費財產、增
    加負擔或就其財產為不利益處分而將成無資力之行為，亦無
    逃匿之情。況黃增福資力雄厚，縱曾贈與子女一筆不動產，
    惟該部分僅占伊資產極小部分，伊顯無日後不能或甚難執行
    之虞。相對人亦未釋明伊有隱匿財產之意圖；又朱明厚及陳
    淑華之股份過戶行為僅是投資標的之變換，為自由經濟市場
    上投資人理性交易行為之展現，伊等實質上財產並未減少。
    且相對人於計算伊等出售股票所得時刻意未扣除伊等取得股
    票之成本，以製造伊等隱匿鉅額所得之假象，亦為故意誤導
    法院之行為。且陳淑華於任職相對人公司期間即已將股份處
    分完畢，斯時尚未有假扣押可言，可見伊等前開行為與浪費
    財產、增加負擔或就其財產為不利益處分而將成無資力之行
    為無涉，且伊等亦無逃匿之情。相對人所提出之證據並不能
    釋明假扣押原因。且黃素紅確為相對人員工，因其對相對人
    公司貢獻良多，相對人始決議令其離職後轉任為顧問，前開
    程序均經相對人合法內部程序，並為相對人董事長所明知，
    相對人主張黃素紅係虛偽聘僱，即與證據相左。原法院准許
    對伊等之財產為假扣押，依法實有未合。伊等提起異議，竟
    遭原裁定駁回，自有未當。爰提起抗告請求廢棄原裁定，並
    駁回相對人之聲請云云。
五、經查，相對人聲請對抗告人之財產假扣押，除為前開主張外
    ，並提出身分證、離職/退休切結書、離職/退休申請單、行
    政程序核決權限表、存摺、人事資料表、面談紀錄評分暨薪
    資建議表、員工保證書、保密合約、工作聘約、員工薪資歷
    史統計表、美國喬治亞州電話區碼錶、信函、存證信函、股
    東名冊、員工認股資料表、相對人函、公開資訊觀測站重大
    訊息公告、臺中市中正地政事務所異動索引、建物登記謄本
    、回執、強制執行聲請狀、執行命令、公司登記資料查詢、
    扣押薪資債權陳報或聲明異議狀、相對人公司股價K線圖、
    歷史行情表、朱明厚及陳淑華財產查封情形表、彰化銀行陳
    報扣押存款金額或聲明異議狀、台新銀行函、彰化銀行聲明
    異議狀、匯豐銀行函、起訴狀、原法院裁定（均為影本）為
    釋明（見原法院司裁全卷第7-36、41-54頁、執事聲卷第70-
    84頁、本院卷第45-64頁），堪認相對人已就其本案請求及
    假扣押原因為釋明。相對人並陳明願供擔保補足假扣押原因
    之釋明，是原法院司法事務官99年度司裁全字第567號裁定
    相對人以170萬元為抗告人供擔保後，得對抗告人之財產於
    5,097,020元之範圍內假扣押，依法核無不合。抗告意旨固
    謂黃增福贈與房屋之行為僅係合法利用贈與免稅額度之財務
    管理行為，相對人未釋明其有隱匿財產之意圖。且相對人查
    封其財產總額遠逾假扣押請求金額，亦見其並無浪費財產、
    增加負擔或就其財產為不利益處分而將成無資力之行為，亦
    無逃匿之情。且其資力雄厚，僅贈予一筆不動產亦不致其日
    後有不能或甚難執行之虞；朱明厚及陳淑華之股份過戶行為
    僅是投資標的之變換，實質上財產並未減少。且陳淑華於離
    職前即將相對人公司股份處分完畢，顯見該行為與浪費財產
    、增加負擔或就其財產為不利益處分而將成無資力之行為無
    涉，且其等無逃匿之情；相對人主張黃素紅係虛偽聘僱，與
    證據相左云云，並提出財政部臺灣省中區國稅局贈與稅不計
    入贈與總額證明書、贈與稅免稅證明書、贈與稅繳清證明書
    、財政部臺北市國稅局財產歸屬資料清單、兆豐證券股份有
    限公司函、第三人陳報扣押債權金額或聲明異議狀、扣押財
    產價值計算表、倍利國際綜合證券公司證券存摺、相對人各
    單位工作報告會議紀錄為據（見原法院執事聲卷第21-37頁
    、本院卷第11-29、71-73頁）。惟查，黃增福確有贈與其子
    女財產之行為，此為其所自承，其尚稱自91年起即逐年贈與
    財產與法定繼承人，僅抗辯其無隱匿財產之意圖，足見黃增
    福客觀上確有移轉財產之行為，即難謂與假扣押原因未合。
    又相對人雖扣得黃增福共計1億餘元之資產，惟係因兩案合
    併執行之結果，此觀本件假扣押金額為5,097,020元，而另
    案原法院99年度司裁全字第634號裁定之假扣押金額為1億元
    即明（見本院卷第48頁），足見相對人查封之財產並未遠逾
    其假扣押請求金額。又即謂相對人有扣得黃增福相當資產，
    亦難本此推論黃增福即不具假扣押原因，蓋假扣押係為預防
    將來債權人勝訴後不能或難以執行而設，僅需債務人於債權
    人為假扣押聲請時確有處分資產致其日後有不能或甚難執行
    之虞者即可，並不需債權人為假扣押聲請時即具有不能或甚
    難執行之情形。又朱明厚及陳淑華亦確有處分其等股份之行
    為，陳淑華雖辯稱其係離職前即將相對人股份全數處分云云
    ，觀其提出之證券存摺（見本院卷第28、29頁），其固係在
    99年1月15日離職前處分其持有之相對人股份，然其係於98
    年10月27日至11月3日間陸續將其持有之相對人股份106,792
    股全數賣出，於98年11月17日獲配74,000股後，亦旋於當日
    賣出，亦見其於離職前係密集地將前開財產處分，亦難謂不
    具假扣押原因。另朱明厚及陳淑華雖主張出賣股票僅為投資
    標的之轉換，惟依相對人對其等之執行結果，對前者未扣得
    任何財產（見本院卷第57-58頁），對後者僅扣得1,323,316
    元（見本院卷第59-63頁），即使依相對人股份最低價即每
    股22.5元計算（見本院卷第54頁），其等處分前開股票應可
    分別獲得6,593,287.5、4,067,820元，亦顯見其等實質上財
    產已有減少。其等雖泛稱前開金額應扣除取得股票之成本或
    謂因處分所得財產已用以支付其他費用云云，惟就此均未提
    出證據為釋明，自不足採。又抗告人復主張相對人稱黃素紅
    係虛偽聘僱，與證據相左云云，亦僅係就相對人之本案請求
    是否有理由為爭執，此應留待本案訴訟以資解決，尚非假扣
    押裁定之抗告程序所應審究。從而，原法院司法事務官准許
    相對人所為假扣押之聲請，依法並無不合，抗告人提出異議
    ，原裁定復將之駁回，依法亦無不當。抗告意旨仍指摘原裁
    定不當，求予廢棄，為無理由，應予駁回，爰裁定如主文。
中    華    民    國   100    年    3     月    31    日
                    民事第十八庭
                        審判長法  官  湯美玉
                              法  官  丁蓓蓓
                              法  官  李慈惠
正本係照原本作成。
本裁定除以適用法規顯有錯誤為理由外，不得再抗告。如提起再
抗告，應於收受後10日內委任律師為代理人向本院提出再抗告狀
。並繳納再抗告費新台幣１千元。
中    華    民    國   100    年    4     月    1     日
                              書記官  王敬端